【裁判字號】    92,交易,102
【裁判日期】    920912
【裁判案由】    過失傷害
【裁判全文】
臺灣嘉義地方法院刑事判決                        九十二年度交易字第一二號
    公  訴  人  臺灣嘉義地方法院檢察署檢察官
    被      告  甲○○
右列被告因過失傷害案件，經檢察官提起公訴（九十二年度調偵字第一七七號），本
院判決如左：
    主  文
甲○○因過失傷害人致重傷，處有期徒刑陸月，如易科罰金，以佰元折算壹日。
    事  實
一、甲○○於民國九十一年十二月三十日晚上九時十分許，騎乘車牌號碼ＭＡＹ－九
    七七號重型機車，沿省道台一線位於嘉義縣民雄鄉路段，由南往北行駛，途經台
    一線二百五十七公里六百公尺即嘉義縣民雄鄉○○路○段一七六號前，速限時速
    四十公里以下之路段，本應注意汽車（含機車）行駛時，駕駛人應注意車前狀況
    ，隨時採取必要之安全措施，而依當時情形又無不能注意之情事，竟疏未注意車
    前狀況，猶嚴重超速行駛，適有行人賴秋郎亦違規未由行人穿越道穿越馬路，而
    於設有劃分島路段，未注意右側來車即穿越道路，甲○○所騎乘之重型機車遂撞
    及賴秋郎，甲○○、賴秋郎均因而倒地，賴秋郎因而受有頭部外傷、顱骨骨折併
    顱內挫傷出血、顴骨骨折、右側第二掌骨骨折及肌腱斷裂、右側腓骨骨折、骨盆
    骨折、臉部撕裂外傷等傷害，其中頭部之傷害並造成賴秋郎聽力受損，雙側對九
    十分貝之聲音無反應；視力模糊，兩側瞳孔對光反應遲鈍之重傷害（賴秋郎所涉
    過失傷害部分，業經甲○○撤回告訴，另經檢察官為不起訴處分）。
二、案經台灣嘉義地方法院檢察署檢察官指定賴秋郎之子乙○○為代行告訴人訴由臺
    灣嘉義地方法院檢察署檢察官偵查起訴。
    理  由
一、訊據被告甲○○固坦承於右揭時、地騎乘車號機車超速行駛撞及被害人賴秋郎之
    事實，惟矢口否認有何過失傷害犯行，並辯稱：其當時本來以時速四、五十公里
    之速度，騎在外側快車道，為了閃避停在前方之汽車，所以騎到中間快車道，過
    了約六公尺，便撞到賴秋郎，故本件車禍之發生是因被害人賴秋郎未由斑馬線穿
    越馬路，突然由分隔島衝出，其才會來不及煞車而發生車禍云云，經查：
  （一）被告所騎乘之重型機車係在撞倒被害人之後才倒地，並未煞車之情，業據被
        告自承在卷，而本件車禍發生之路段速限為每小時四十公里，被告所騎乘之
        機車倒地後，造成三十餘公尺之刮地痕，被告所騎乘之機車倒地位置，距離
        刮地痕之起點亦超過三十公尺，被害人倒地之血跡位置距離被告機車刮地痕
        起點逾七公尺等情，有道路交通事故調查報告表一份在卷可查（見警卷第六
        頁），足見被告當時車行速度非僅如被告所述之時速四、五十公里，被告有
        嚴重超速行駛之情事，當足認定；其次，車禍發生之現場有多家商店，此有
        現場照片四張在卷可稽（見警卷第十至十一頁），而被告亦供承其因外側快
        車道有停車所以才會騎到中間快車道等語，足見車禍發生當時，現場交通並
        不順暢，而被告猶嚴重超速行駛。按汽車行駛時，駕駛人應注意車前狀況，
        並隨時採取必要之安全措施，道路交通安全規則第九十四條第三項均定有明
        文。被告於前揭時、地駕駛汽車自應注意遵守上開規定，而依當時天候晴、
        夜間有照明、路面乾燥、無缺陷、無障礙物、視線良好，有上開道路交通事
        故調查報告表一份在卷可參（見警卷第六頁），因此，被告於車禍發生時，
        對於前方交通不順暢，被害人欲穿越馬路之車前狀況並無不能注意之情事，
        詎其能注意，竟疏未注意車前交通已不順暢，而應依上開規定減速慢行，採
        取必要之安全措施，竟貿然嚴重超速行駛，致不及煞車而撞及被害人，因而
        肇事，其有過失甚為灼然。
  （二）本件代行告訴人乙○○雖指稱：被害人係在行人穿越道遭撞云云，然代行告
        訴人當時並未在場，此為其所自承，因此，其所稱被害人在行人穿越道遭撞
        云云，尚乏依據。且被告供稱：被害人係由分隔島欲穿越馬路，機車係撞倒
        人後才倒地等語，依據上開道路交通事故調查報告表所示，機車刮地痕距離
        行人穿越道斑馬線之起點約七公尺遠，在機車刮地痕起點前之路面，均未出
        現任何刮痕、煞車痕，亦未留有掉落物，所有車禍所留痕跡與機車、被害人
        或被告因本件車禍所造成之掉落物，均位於機車刮地痕起點之後，是被告供
        稱：被害人係由分隔島欲穿越馬路等語應可採信。按設有行人穿越道者，行
        人不得在距該行人穿越道一百公尺範圍內穿越道路，又在設有劃分島之路段
        ，不得穿越馬路，道路交通安全規則第一百三十四條第一款、第二款定有明
        文，本件車禍現場為設有道路分隔島之路段，且被害人穿越馬路被撞之位置
        距離行人穿越道僅約六公尺，有上開道路交通事故調查報告表一份在卷可查
        ，依據上開道路交通安全規則規定，被害人本不得在該處穿越馬路，被害人
        竟疏未注意遵守上開規定，且未注意右側來車即由分隔島穿越馬路，亦與有
        過失，且同為肇事原因，惟被告仍難辭其過失之責。況本件經送台灣省嘉雲
        區車輛行車事故鑑定委員會鑑定之結果，亦認定被告駕駛重型機車夜間未注
        意車前狀況，且嚴重超速行駛而有過失，有該委員會九十二年三月二十七日
        嘉鑑字第九二０二五五號函一份在卷可查。雖該委員會認定被害人於設有分
        隔島路段，穿越道路未注意右側來車為肇事主因，被告僅為肇事次因，然本
        院審酌被告行經交通繁忙路段，猶仍嚴重超速行駛之過失情節非輕，因認被
        告與被害人行為均同為本件車禍之肇事原因，此部分不採該委員會之鑑定意
        見。
  （三）被害人因本件車禍受有頭部外傷、顱骨骨折併顱內挫傷出血、顴骨骨折、右
        側第二掌骨骨折及肌腱斷裂、右側腓骨骨折、骨盆骨折、臉部撕裂外傷等傷
        害之情，除據被告自承、代行告訴人指訴在卷外，並有財團法人嘉義基督教
        醫院診斷證明書一份在卷可參（見警卷第七頁）。而被害人頭部之傷勢，原
        造成其昏迷，之後意識雖漸清醒，但仍造成其智力受損，意識未完全清醒聽
        力、視力皆可能受損，其中聽力受損部分，雙側對九十分貝之聲音無反應；
        視力受損部分，視力模糊，兩側瞳孔對光反應遲鈍，此有該醫院九十二年八
        月二十七日（九十二）嘉基醫字第一一二四號函、診斷證明書三份在卷可稽
        （見本院卷第二七至二八頁、第二一頁、第三七頁），足見被害人之聽能、
        視能應已毀敗，而該當刑法第十條第一項第一款、第二款所列之重傷害，且
        被害人係因本件車禍而受有前開重傷害，已如前述，是被告之過失行為與被
        害人所受之重傷害結果間顯具有相當因果關係。本件事證明確，被告犯行洵
        堪認定。
三、核被告所為，係犯刑法第二百八十四條第一項後段之過失致重傷罪。爰審酌被告
    所應負之過失責任及被害人於車禍之發生亦有過失，被告肇事後未與被害人家屬
    積極洽談和解，及在本院審理過程中，流露對於他人生命價值之輕忽之態度等一
    切情狀，量處如主文所示之刑，並諭知易科罰金之折算標準，以資儆懲。
據上論斷，應依刑事訴訟法第二百九十九條第一項前段，刑法第二百八十四條第一項
後段、第四十一條第一項前段，罰金罰鍰提高標準條例第一條前段、第二條，判決如
主文。
本案經檢察官周欣潔到庭執行職務。
中      華      民      國    九十二    年      九      月     十二     日
                                      臺灣嘉義地方法院交通法庭
                                          法  官    林  坤  志
右正本證明與原本無異。
如不服本判決，應於判決送達後十日內向本院提出上訴狀。
中      華      民      國    九十二    年      九      月     十二     日
                                          書記官    黃  意  雯
附錄本案論罪科刑法條：
刑法第二百八十四條第一項
因過失傷害人者，處六月以下有期徒刑、拘役或五百元以下罰金，致重傷者，處一年
以下有期徒刑、拘役或五百元以下罰金。


司法院資訊處製作；財團法人民間司法改革基金會備份。
